【裁判字號】    92,簡上,95
【裁判日期】    920528
【裁判案由】    妨害公務
【裁判全文】
臺灣高雄地方法院刑事判決                          九十二年度簡上字第九五號
    上  訴  人  丁○○
    即  被  告
                己○○○
                戊○○
右列上訴人因妨害公務案件，不服臺灣高雄地方法院高雄簡易庭於中華民國九十一年
十二月二十六日，以九十一年度簡字第一七八０號所為之第一審簡易判決（原起訴案
號：九十一年度偵字第二一七九六號）提起上訴，本院判決如左：
    主  文
上訴駁回。
    事  實
一、丁○○與己○○○係夫妻關係，戊○○為二人之子，緣於民國九十年間，因戊○○無力償還積欠其前岳母丙○之新台幣（下同）一百五十八萬元借款，致其所簽
    發之同額本票未能兌現，丙○遂於聲請本票准許強制執行事件之裁定確定後，持
    以向本院民事執行處聲請就戊○○所有，坐落高雄市○○區○○路四五一之一號
    之未保存登記房屋為強制執行，經以九十年度執字第一五九一四號受理在案，並
    於九十年六月二十一日上午十時許，經民事執行處之書記官、執達員會同高雄市
    楠梓區地政事務所人員前往實施查封，當場由債權人丙○之代理人即其配偶乙○○指封明確，並將查封公告黏貼於該房屋大門旁牆上完畢。嗣於同日十二時許，
    丁○○、己○○○及戊○○三人自法院返抵上開住處時，見房門旁牆上業已張貼
    有法院之查封公告，三人一時氣憤難當，及惟恐因該房屋遭法院查封，而不得向
    交通部高速鐵路工程局請領拆除占用戶之建物救濟金，乃在該紙公告前交談商議
    約十分鐘後，三人即共同基於除去查封標示之犯意之聯絡，推由其中一人伸手將
    查封公告撕去，而除去公務員查封之標示，此舉適為陪同地政人員在附近測量之
    乙○○返回現場時所目睹，並報警查獲。
二、案經高雄市政府警察局左營分局移送臺灣高雄地方法院檢察署檢察官偵查起訴。
    理  由
一、訊據上訴人即被告丁○○、己○○○、戊○○對於上開住處業經法院查封及該紙
    查封公告已不見等事實坦認不諱，惟均矢口否認有何除去公務員所施查封標示之
    犯行，上訴人丁○○辯稱：當天上午載太太己○○○，與兒子戊○○分別駕車去
    法院聽民事判決後，至中午約十二點多回到住處，一回到家就直接進屋內去睡覺
    ，進屋前沒有看到封條，不知有貼封條之事，也沒有與己○○○及戊○○一起看
    及撕封條云云；上訴人己○○○辯稱：當天上午我兒子戊○○開一輛車，我與先
    生丁○○開一輛車，三人一起去法院聽民事判決後，三人再一同回到住處，約中
    午十二點回到家後，有看到封條，當時只有我一人在看，因沒有載眼境不知道那
    是什，麼看完之後就進屋內睡覺，我們三人沒有一起看封條，亦沒有將封條撕下
    云云；上訴人戊○○則以當天上午與父母丁○○、己○○○分別駕駛二輛車至法
    院聽民事判決後，再一同開車回家，與母親己○○○同車先到家時有看到封條，
    之後二人就進屋內，不久父親丁○○亦回到家，三人便一起在屋內吃午餐，我們
    三人沒有一起看封條，也沒有撕去封條等語置辯。
二、經查，（一）右揭事實，除據告發人丙○指述綦詳外，並經證人乙○○於警偵訊
    及本院調查時證述：「我是代理我太太在九十年六月二十一日上午十點到法院，
    再協同法院書記官及二位地政事務所的測量員到現場查封，到現場時快接近十一
    點，當時屋內並沒有人，也沒有看到被告三人，書記官貼好封條後，書記官先行
    離開，二位楠梓地政事務所的測量人員在現場再過去的小路上在測量，我當時也
    跟測量員一起在那裡，看他們測量，他們測量完後約十二點過後一些，測量員就
    先離開，我就再折回現場，我不知道被告三人是何時回來，怎麼回來的，但是我
    折返的時候，就看到他們三人站在封條前面看，還有互相講話約十分鐘，看起來
    好像很生氣的樣子，當時還有一位我不認識的人也站在旁邊，跟著他們一起講話
    ，這一位不清楚是鄰居還是過路人，之後我就看到被告三人其中一位伸手把封條
    撕下來，因為我是站在他們後面約三、四十公尺處，而且他們三個人是站在一起
    ，所以到底是何人伸手撕下來的我看不清楚，但是確定是他們三個人當中的一個
    撕下來的，他們談話的內容因為距離較遠，所以也聽不清楚，但是看他們的神態
    及動作，可以感覺出他們很氣憤，我看他們撕下來，我就先離開了，我回家之後
    就馬上告訴我太太丙○，說被告他們三人把封條撕下來的事情，我女兒甲○○也
    有聽到。就我個人判斷他們可能是因為貼了這個封條會被高鐵的人看到，高鐵就
    不能拆這個房子，就不能領補償金，當時我還有幫書記官把膠水塗在封條上，我
    有看到書記官貼的很牢，當時現場並沒有風，貼封條的地方就是照片上用原子筆
    圈起來的地方，左邊就是他們房子的門，所以只要進門，都可以看得到」等語明
    確，而證人乙○○於是日返家後，曾將其目睹上訴人等撕去封條之事告知其女甲○○及配偶丙○等節，亦經證人甲○○、丙○到庭結證屬實，且互核一致。又上
    開未保存登記之房屋業經本院民事執行處書記官督同執達員，會同債權人丙○之
    代理人乙○○及高雄市楠梓地政事務所人員陳慶昌，於九十年六月二十一日上午
    至上址實地測量及實施查封，將該查封公告張貼於現場等情，亦經本院調閱上開
    九十年度執字第一五九一四號民事執行卷證查核無誤，及該紙查封公告於張貼後
    ，執行程序終結前即已不見乙節，復有九十年八月十八日、十月六日之現場照片
    共四幀在卷可參，此並為上訴人所是認，足認告發人丙○之指述尚非無據，應可
    採信。（二）上訴人丁○○、己○○○及戊○○雖仍以前開情詞置辯，惟經本院
    就關於案發當日，其等如何返回上開房屋及是否發現房屋已被貼封條查封等情節
    ，對上訴人三人為隔離訊問時，上訴人丁○○供稱：「當天我跟我兒子、太太共
    三人來法院聽民事判決，我開一部貨車載我太太，我兒子自己開一部轎車，到達
    法院約上午十點多，我們等了好一會要聽判決，後來法官跟我們說要我們自己去
    按電腦，這時約上午十一點多，我們按電腦但不會按，之後我們就離開，當時約
    十一點半多的時候。我開車載我太太，我兒子自己開一部，我走河東路、翠華路
    轉菜公路，再沿烏松路回到家，在路途中我們停車吃午餐，我吃乾麵，我兒子、
    太太吃什麼我不記得了，當時將近十二點了，吃完飯之後我們就直接回家了，我
    車子停好之後我兒子車子也剛好抵達，回到家約十二點多，我一回到家就直接進
    屋子去睡覺，我不知道我太太、兒子在做什麼，我也沒有在客廳坐，我進屋子前
    我沒有看到封條，我兒子、太太有沒有看到封條我也不清楚，他們也沒有告訴我
    。在我在睡著之前我太太把皮包拿進來放之後就又出去，在我睡著之前她沒有進
    來睡。我睡到三點半起床就出門載羊油，我沒有注意到我兒子有沒有在家，我起
    來之後要出門前我太太有起來幫我幫忙抬東西。我是在隔天早午九點多，我小媳
    婦才告訴我有人來貼單子，我以為是警員來張貼禁止賭博的單子就沒有再去注意
    」等語；上訴人己○○○則供陳：「當天我兒子一部車，我跟我先生一部車來法
    院要看民事結果，在上午十點多到達法院，等了好一下子才問民庭法官，法官沒
    有說什麼，也沒有說小孩要判給誰，就叫我們去樓下按電腦就可以看到，當時約
    十一點多了，我們按電腦按不出來，在將近十二點左右我們三人自法院離開，我
    兒子自己開一部回家，我搭我先生的車回家二部車前後相隨，我們自河東路、翠
    華路再轉菜公路，再沿烏松路回家，在路途中我們有在小吃店停車吃午飯，吃完
    飯我們三個人就直接回家，回到家已十二點多了，我有看到封條，當時只有我一
    個人看，但我沒有載眼鏡不知道那是什麼，看完之後我就進屋子了，我兒子、先
    生何時看到封條我不清楚。我進屋後我就進房間睡覺了，因沒有接到孫子我心情
    很不好，我沒有在客廳那邊坐，我先生隨後也進來房間午休，我兒子在做什麼我
    不清楚，因我們房門是關起來的。午休起來我就起床準備晚餐，這當中我都沒有
    再去看封條也沒有出門，我也不知道封條是什麼時候不見的，當天我先生也有午
    休，他在下午二、三點時出門去載羊油。印象中我在準備晚餐時我兒子不在家。
    我當天因孫子沒有接回來心情很不好」等語；上訴人戊○○則供陳稱：「當天我
    們三人到法院民事庭禮股聽判決，我們在十點半左右要聽判決，結果法官告知判
    決的一些內容說小孩是判給我前妻，詳細內容要我們到樓下看電腦。當時我跟我
    父母親共三人都在場，我們開了二部貨車到法院，我自己開一部，我父母親開一
    部。法官講完之後我們三人就離開，我母親搭我的車回去，我父親自己開一部，
    我們三人就直接回家，離開法院的時間約在上午十一點左右，我們走河東路、同
    盟路轉翠華路接菜公路再轉烏松路回到家，我的車子先抵達，我父親在後，這樣
    的路程約需半小時，我跟我母親回到家的時間約在上午十一點半左右，我父親是
    在晚我們二十分鐘左右回到家。我與我母親回到家時有看到封條，我們就走進屋
    子裡面，我去找民事案件禮股的出庭證來看我民事的案號，想要再回法院按電腦
    ，我在找出庭證時，我父親就回來了，我不清楚他是不是有看到封條，我那時已
    找到出庭證了，之後我父親走進來，我母親當時在客廳，後來我們三人就在客廳
    看電視，印象中是在家裡我母親隨便煮個麵我們三人吃一吃。吃完之後約中午一
    點多，我載我母親先去找律師之後再來法院要按電腦看判決內容，看電腦裡面還
    是沒有判決內容，我們就回家了，下午這一次我父親沒有跟著來，他去那裡我不
    知道，在下午一點多出門前，我跟我父母親都沒有出來房子外面，也沒有一起看
    封條」等語在卷，三人就是日何時自法院返回上址，上訴人己○○○係由何人搭
    載，途中是否在外用餐，何人先抵達住處，有無一同觀看封條，及返回上開住處
    後之情形等節所述均不相一致，且互有出入齟齬，是三人所為之辯解，是否可信
    ，已啟人疑竇；況再酌以上開房屋業經交通部高速鐵路工程局公告請領建物救濟
    金乙情，此除為上訴人所同陳在卷外，並有該局九十年十月十五日（九十）高鐵
    局五字第一七七七七號公告一紙附卷可稽，及本件之查封公告係張貼於該屋之門
    旁牆上，位置甚為明顯，此觀之卷附之現場照片自明，而上訴人三人又係一同自
    法院返回上開住處，且均自該門進入屋內，且上訴人己○○○及戊○○亦不否認
    有觀看封條之舉等情節觀之，足見自稱開車搭載上訴人己○○○一同返家之上訴
    人丁○○自不可能不知有封條之事實，是依此推論三人應係於進入上開房屋前，
    有一同觀看封條，並因不滿丙○對伊聲請強制執行，及惟恐該紙查封公告對渠等
    請領拆除救濟金有所影響，而於當場商議後，即共同基於除去查封標示之犯意聯
    絡，而推由其中一人撕去該紙查封公告至明。綜上所述，上訴人等前開辯解，顯
    係事後飾卸之詞，殊無足採，本件事證己明，渠等犯行均堪認定。
三、核上訴人即被告丁○○、己○○○、戊○○所為，均係犯刑法第一百三十九條之
    違背查封效力罪。三人間就上開犯行，有犯意聯絡，行為分擔，均為共同正犯。
    原審因而適用刑法第二十八條、第一百三十九條、第四十一條第一項前段，罰金
    罰鍰提高標準條例第一條前段、第二條之規定，並審酌渠等犯罪之動機、目的、
    手段，所為犯行蔑視公權力，且犯後否認犯行及所生之危害非鉅等一切情狀，逕
    以簡易判決量處上訴人等各拘役二十日，並均諭知如易科罰金，以三百元折算一
    日，經核其認事用法均無違誤，量刑亦稱妥適，上訴人即被告上訴意旨仍執陳詞
    否認犯罪，指摘原判決不當，為無理由，應予駁回。
據上論斷，應依刑事訴訟法第四百五十五條之一第一項、第三項、第三百六十八條，
判決如主文。
本案經檢察官葉淑文到庭執行職務。
中      華      民      國    九十二    年      五      月    二十八    日
                                  臺灣高雄地方法院刑事第二庭
                                      審判長法  官      莊崑山
                                            法  官      孫啟強
                                            法  官      柯彩燕
右正本證明與原本無異。
不得上訴。
                                            書記官      林同啟
中    華    民    國      九十二      年      五      月      三十      日
附錄本案論罪科刑法條全文︰
中華民國刑法第一百三十九條
損壞、除去或污穢公務員所施之封印或查封之標示，或為違背其效力之行
為者，處一年以下有期徒刑、拘役或三百元以下罰金。


司法院資訊處製作；財團法人民間司法改革基金會備份。
